【裁判字號】    92,訴,398
【裁判日期】    920428
【裁判案由】    重利
【裁判全文】
臺灣臺南地方法院刑事判決                          九十二年度訴字第三九八號
    公  訴  人  臺灣台南地方法院檢察署檢察官
    被      告  甲○○
右列被告因重利案件，經檢察官聲請簡易處刑（九十二年度偵字第五六五號），本院
簡易庭認不宜適用簡易程序，移由本院刑事庭，依通常程序審理，判決如左：
    主  文
甲○○乘他人急迫，貸以金錢，而取得與原本顯不相當之重利為常業，處有期徒刑陸
月，如易科罰金，以參佰元折算壹日。扣案如附表所示之物均沒收之。
    事  實
一、甲○○基於常業重利之犯意，先在台南市○區○○街八號開設「根制食品行」，
    再以其名義與財團法人聯合信用卡處理中心簽約，成為特約商店，並取得刷卡機
    後，即在「小兵立大功」廣告版上刊登「卡、轉現金、安心現刷現拿電話
    0000000、0000000000」之廣告及發送記載電話之卡片或其他方式，自九十一年
    四月底起至九十一年十二月二十乘郭俊良、陳復國、李學昌等人需求現金急迫之
    際，以每貸以郭俊良等人新臺幣（下同）一萬元即先預扣利息七百元至八百元，
    亦即實際貸與款項為九千三百元至九千四百元，並以郭俊良等人之信用卡虛偽刷
    卡簽帳，再據客戶之虛偽簽帳單，登載於其業務上所作成之請款單後，持之向發
    卡銀行請款。扣除發卡銀行應得之佣金百分之三，以刷卡後約七日即可獲發卡銀
    行撥款之情況計算，放款利息高達月息約四十分，其即以此而取得與原本顯不相
    當之重利，並以此方式為常業。嗣於九十一年十二月二十日十一時許，在上開處
    所為警查獲，並扣得上海商業儲蓄銀行ＰＯＳ端末機一台、聯合信用卡中心ＰＯ
    Ｓ端末機一台、手刷機二台、中國信託商業銀行刷卡機一組、中國信託商業銀行
    空白簽帳單二疊、上海商業儲蓄銀行手刷空白簽帳單一疊、上海商業儲蓄銀行請
    款單二疊、上海商業儲蓄銀行手刷簽帳單一疊、中國信託商業銀行簽帳單一疊、
    大眾銀行現金卡一張、署名「亞興」之招攬名片二十九張、署名「阿明」之招攬
    名片四十二張、（摩托羅拉）手機一枝、「三藩市」ＰＵＢ商店代號章一枚、「
    三藩市」次冷飲店店章一枚、「韓國流行商號平價館」商店代號章一枚及「情意
    」冷飲店店等物。
二、案經臺南市憲兵隊報請臺灣臺南地方檢察署檢察官偵查起訴。
    理  由
一、訊據被告坦承右揭「真刷卡、假消費」之方式貸放重利等事實供承不諱，核與借
    款人郭俊良、陳復國及李學昌等三人之證詞相符，並有前開經警查獲如事實欄所
    示物品扣案及上海商業儲蓄銀行特約商店請款交易明細表影本三張在卷可資佐證
    ，被告自白核與事實相符，應堪採信。又被害人因一時急迫，致不得已向被告借
    款而允以重利為酬等情，亦據於警訊中供述綦詳，另觀被告開出不利於被害人之
    條件，被害人苟非急迫，大可拒絕不向被告借款，足認均為趁其他借款人出於急
    迫，始為借貸。參以被害人向被告借款一萬元，被告收取之利息，高達月息四十
    分（10000×0.97（銀行收取百分之三之手續費）-9300/10000），被告收取之高
    利，已遠逾法定最高利率週年利率百分之二十以上，為與原本顯不相當之重利。
    末按刑法上所謂常業犯，指反覆以同種類行為為目的之社會活動之職業性犯罪而
    言，至於犯罪所得之多寡，是否恃此犯罪為唯一之謀生職業，則非所問，縱令兼
    有其他職業，仍無礙於該常業犯罪之成立。（八十五年度台上字第五一○號判例
    參照），況被告出貸人數多人，顯見收入頗為豐厚，是被告係以此業為謀生之主
    要職業，亦堪論斷。縱上所述，本件事證明確，被告犯行堪已認定。
二、核被告所為，係犯刑法第二百十六條、第二百十五條之行使業務上登載不實文書
    罪、第三百四十五條之常業重利罪。其業務上登載不實之低度行為，應為行使之
    高度行為所吸收，不另論罪。又被告等所犯上開二罪間，有方法結果之牽連關係
    ，為牽連犯，應從一重之營業重利罪處斷。另公訴人雖未就被告行使業務上登載
    不實文書犯行起訴，惟查該部分犯行與起訴部分，有牽連犯之裁判上一罪關係，
    為起訴效力所及，本院自得併予審理，附此敘明。爰審酌被告犯罪之動機、目的
    、手段、品行、所得之利益、對於信用卡交易秩序之危害及其犯罪後態度尚稱良
    好等一切情狀，量處如主文所示之刑，並定易科罰金之折算標準，以資儆懲。又
    扣案之上海商業儲蓄銀行ＰＯＳ端末機一台、聯合信用卡中心ＰＯＳ端末機一台
    、手刷機二台、中國信託商業銀行刷卡機一組、中國信託商業銀行空白簽帳單二
    疊、上海商業儲蓄銀行手刷空白簽帳單一疊、上海商業儲蓄銀行請款單二疊、上
    海商業儲蓄銀行手刷簽帳單一疊、中國信託商業銀行簽帳單一疊、大眾銀行現金
    卡一張、署名「亞興」之招攬名片二十九張、署名「阿明」之招攬名片四十二張
    、（摩托羅拉）手機一枝、「三藩市」ＰＵＢ商店代號章一枚、「三藩市」次冷
    飲店店章一枚、「韓國流行商號平價館」商店代號章一枚及「情意」冷飲店店章
    一枚，均為被告所有且係供犯罪所用之物，業據其供明在卷，爰併依法宣告沒收
    。
據上論斷，應依刑事訴訟法第四百五十二條、第二百九十九條第一項前段，刑法第二
百十六條、第二百十五條、第三百四十五條、第五十五條後段、第四十一條第一項前
、段第三十八條第一項第二款，罰金罰鍰提高標準條例第一條前段、第二條，判決如
主文。
中    華    民    國      九十二    年      四        月      二十八    日
                              臺灣臺南地方法院刑事第六庭
                                      法  官  蔡奇秀
右正本證明與原本無異
如不服本判決應於送達後十日內向本院提出上訴狀
                                      書記官  尹之玲
中    華    民    國      九十二    年      四        月     二十九     日
附錄本案論罪科刑法條全文：
刑法第三百四十五條：
以犯前條之罪為常業者，處五年以下有期徒刑，得併科三千元以下罰金。
刑法第二百十五條：
從事業務之人，明知為不實之事項，而登載於其業務上作成之文書，足以生損害於公
眾或他人者，處三年以下有期徒刑、拘役或五百元以下罰金。
刑法第二百十六條：
行使第二百十條至第二百十五條之文書者，依偽造、變造文書或登載不實事項或使登
載不實事項之規定處斷。
附表：
1上海商業儲蓄銀行ＰＯＳ端末機一台。
2聯合信用卡中心ＰＯＳ端末機一台。
3手刷機二台。
4中國信託商業銀行刷卡機一組。
5中國信託商業銀行空白簽帳單二疊。
6上海商業儲蓄銀行手刷空白簽帳單一疊。
7上海商業儲蓄銀行請款單二疊。
8上海商業儲蓄銀行手刷簽帳單一疊。
9中國信託商業銀行簽帳單一疊。
10大眾銀行現金卡一張。
11署名「亞興」之招攬名片二十九張。
12署名「阿明」之招攬名片四十二張。
13（摩托羅拉）手機一枝。
14「三藩市」ＰＵＢ商店代號章一枚。
15「三藩市」次冷飲店店章一枚。
16「韓國流行商號平價館」商店代號章一枚。
17「情意」冷飲店店章一枚。


司法院資訊處製作；財團法人民間司法改革基金會備份。
